【裁判字號】    88,易,4459
【裁判日期】    890301
【裁判案由】    妨害自由
【裁判全文】
臺灣高雄地方法院刑事判決                        八十八年度易字第四四五九號
    公  訴  人  臺灣高雄地方法院檢察署檢察官
    被      告  乙○○
    選任辯護人  盧世欽
右列被告因妨害自由案件，經檢察官提起公訴（八十八年度偵字第二三○一○號），
本院判決如左：
    主  文
乙○○意圖為自己不法所有，以強暴及脅迫致使不能抗拒而使他人交付其物，未遂，
處有期徒刑肆年。
    事  實
一、乙○○意圖為自己不法之所有，於民國八十八年九月十四日上午五時二十分許，
    在高雄縣鳳山市○○路二十八號丙○○住處之公寓樓下，乘甲○○以公寓附設對
    講機，要求其男友丙○○開啟該公寓大門之際，向甲○○佯稱同欲入內，旋於受
    允以入內後，立刻在該公寓大門內側附近，以手緊摀甲○○嘴吧與身體及向恫稱
    ：將錢拿出來且不得喊叫，否則將予以殺死等強暴及脅迫方法，致使甲○○不能
    抗拒而要脅其交出財物，並為防止甲○○喊叫及掙脫，更以上開強暴手段，強行
    將之拖行至該公寓一樓內側電梯處，嗣為甲○○之男友丙○○，見甲○○久未上
    樓並聞有掙脫聲而下樓查看時，發覺上情，而加以逮捕並報警處理。
二、案經甲○○訴由高雄縣警察局鳳山分局移送臺灣高雄地方法院檢察署檢察官偵查
    起訴。
    理  由
一、訊據被告乙○○固不諱言有於右揭時、地，經甲○○同意開啟大門入內後，以雙
    手摀住甲○○嘴吧及身體等事實，惟矢口否認有恐嚇及盜匪等犯行，並辯稱：伊
    是日係為向甲○○借一元打電話，見其相當緊張，怕其喊叫才會摀住嘴吧云云。
    經查：
（一）被告乙○○右揭犯罪事實，迭據證人甲○○於警訊及本院審理時結證綦詳，核
      與證人丙○○於警訊時所陳及本院審理時結證稱：「當日早上我在樓上，甲○○按對講機，我就替他開門，但一陣時間後她尚未上來，就聽見甲○○在叫，
      我跑下去，見被告抱住甲○○，當時他們是在樓梯上，大門距樓梯約有四公尺
      ；我下來後被告就跑，我便要追，追出去後還曾與被告拉扯，那時之後我就叫
      甲○○先去報警，甲○○曾對我提起被告曾要他把錢拿出來」等語相符，並有
      被告及上開證人等同繪之現場移動位置圖一紙在卷可稽，參諸是時情狀，證人
      甲○○既已應准被告要求，而開啟上開公寓大門允其入內，則證人甲○○當時
      主觀心態，顯認被告僅係單純要求隨同入內，並無存有被告圖謀不法犯意之防
      備，苟被告僅係為圖借用一元零錢打電話，論理當可明確告知本意，衡無任何
      足以致使被告擔心證人甲○○誤會其欲為搶奪犯行之可能，再酌以如若被告真
      係擔心甲○○喊叫，一時心急而以手緊摀住其嘴吧，又何須強將甲○○由該公
      寓大門口附近，拖行至距離達四公尺遠之公寓一樓內側電梯處之舉，所為均與
      常情不合，足認被告上開所辯不實，無足採信，顯見被告是時確有以強暴及脅
      迫手段，致使甲○○不能抗拒之事實至明。
（二）證人甲○○雖於警訊時，未向警員陳述被告是時有向之要脅拿出金錢等語，然
      其業於本院審理時補充稱：其於警訊時，因甫受被告暴行要脅，當時正值害怕
      、緊張情緒，只能將是時情狀大致描述，故詳細情節無法完整說明等語，審以
      證人甲○○僅係單身女子，突受被告上開暴行要脅，致之情緒緊張、心神未定
      均在所難免，自難期待其於本件案發未幾，而於警訊時立刻完整無訛詳述案情
      ，再考諸證人未於檢察官偵查時出庭，自無再行補充案情可能，則其於本院審
      理時，細描情節自屬當然，衡以上開二位證人均與被告並無任何嫌隙宿怨，且
      從本案發生至本院審理期間，亦未藉此向被告要求賠償之舉，衡情當無設詞構
      陷之理，再慮以被告業已成年，心性、智識均屬正常，苟非心存不法意圖，當
      無貿行暴行之理，益徵證人甲○○上開指陳非虛，是被告應有不法所有意圖，
      而以上開暴行要脅甲○○交出金錢行為甚明。本件事證明確，被告犯行堪以認
      定。
二、核被告所為係犯懲治盜匪條例第五條第二項、第一項第一款之盜匪未遂罪。公訴
    人認被告上開犯行係犯刑法第三百零四條第一項之妨害自由罪嫌，似有誤會，然
    犯罪事實既已載明，且基本社會事實復屬同一，本院自得審酌，依刑事訴訟法第
    三百條規定，起訴法條應予變更。被告上開盜匪犯行僅止於未遂，爰依刑法第二
    十六條前段規定減輕其刑。審酌被告遽以暴行索財，惡性及所生危害非輕，且犯
    後否認犯行，原應論以重刑，惟念其尚無前科資料，有台灣高雄地方法院檢察署
    刑案資查註紀錄表、本院被告院內索引卡紀錄表及本院被告全國前案紀錄表在卷
    可稽及犯後態度度尚佳等一切情狀，爰酌情量處如主文所示之刑，以示懲儆。
據上論斷，應依刑事訴訟法第二百九十九條第一項前段、第三百條，懲治盜匪條例第
五條第二項、第一項第一款，刑法第二十六條前段，判決如主文。
本案經檢察官郭慧珊到庭執行職務。
中    華    民    國     八十九    年      三      月        一        日
                                  臺灣高雄地方法院刑事第一庭
                                      法  官    邱基峻
右正本證明與原本無異。
如不服本判決，應於判決送達後十日內，向本院提出上訴狀。
                                      書記官    王美玲
中    華    民    國    八十九    年      三      月        二        日


司法院資訊處製作；財團法人民間司法改革基金會備份。
